【裁判字號】    96,交聲,1951
【裁判日期】    970131
【裁判案由】    違反道路交通管理處罰條例聲明異議
【裁判全文】
臺灣臺北地方法院交通事件裁定    96年度交聲字第1951號
    異  議  人
    即受處分人  乙○○
上列受處分人因違反道路交通管理處罰條例案件，對於臺北市交
通事件裁決所中華民國九十六年十二月六日所為之處分（原處分
案號：北市裁三字第裁二二—ＡＥＷ○四六二六四號）聲明異議
，本院裁定如下：
    主    文
原處分撤銷。
乙○○不罰。
    理    由
一、按法院受理交通事件，準用刑事訴訟法之規定，道路交通管
    理處罰條例第八十九條前段定有明文；而犯罪事實應依證據
    認定之，無證據不得認定其犯罪事實，不能證明被告犯罪或
    其行為不罰者應諭知無罪之判決，為刑事訴訟法第一百五十
    四條第二項、第三百零一條第一項所明定。從而，法院於審
    理行為人違反「道路交通管理處罰條例」案件，當踐行完畢
    調查證據之程序後，為事實之認定時，如就原處分機關所據
    以認定行為人違規事實之證據，仍有合理之訴訟上懷疑，其
    證明力不能證明行為人確有該當於道路交通管理處罰條例各
    該處罰條文之構成要件事實時，且又無其他證據足以證明行
    為人有違規行為時，應依訴訟上之「待證事實倘有懷疑，則
    從被告之利益作解釋」（in dubi opro reo）之證據法則，
    作對受處分人有利之認定。
二、本件案外人甲○○於九十六年八月一日零時二分，騎乘異議
    人即受處分人乙○○所有之車號ＢＧＷ－八三二號重型機車
    ，行經臺北市○○路○段，經警攔停舉發酒後駕駛等違規，
    嗣經員警核對公路電子閘門資料後，發現甲○○之駕駛執照
    業經註銷，另再對機車所有人乙○○掣單舉發「機車所有人
    允許駕照註銷之人駕駛其車輛」，受處分人不服提出申訴，
    經原處分機關臺北市交通事件裁決所審查結果，仍認受處分
    人有該違規，而依道路交通管理處罰條例第二十一條第五項
    規定，處罰鍰新臺幣（下同）六千元等情，有臺北市政府警
    察局舉發違反道路交通管理事件通知單（北市警交大字第Ａ
    ＥＷ○四六二六四號）、臺北市政府警察局信義分局九十六
    年十一月九日函、臺北市交通事件裁決所違反道路交通管理
    事件裁決書（北市裁二字第裁二二—ＡＥＷ○四六二六四號
    ）等件附卷可稽。
三、受處分人異議意旨略以：本件違規駕駛人甲○○與伊不常居
    住一處，甲○○未曾告知其駕照狀況，甲○○將伊所有之機
    車騎走當日，伊一大早即出門上班，不知甲○○騎走伊停在
    樓下之機車，伊並未允許駕照註銷之人駕駛車輛等語。
四、本件受處分人乙○○自承為ＢＧＷ－八三二號重型機車之所
    有人，惟堅決否認有允許駕照註銷之人駕駛車輛之違規情事
    ，辯以：伊並未允許甲○○駕駛，亦不知悉甲○○之駕照狀
    況等情。經查：
(一)、按汽車駕駛人，駕駛執照業經吊銷、註銷仍駕駛小型車或機
    器腳踏車，處新臺幣六千元以上一萬二千元以下罰鍰，並當
    場禁止其駕駛，又汽車所有人允許第一項第一款至第五款之
    違規駕駛人駕駛其汽車者，除依第一項規定之罰鍰處罰外，
    並記該汽車違規紀錄一次，但如其已善盡查證駕駛人駕駛執
    照資格之注意，或縱加以相當注意而仍不免發生違規者，不
    在此限；再道路交通管理處罰條例所稱之汽車，包括機器腳
    踏車，道路交通管理處罰條例第二十一條第一項第四款、同
    條第五項、第三條第八款，分別定有明文。依上開規定對車
    輛所有人處罰，應以車輛所有人明知或未善盡相當注意查證
    駕駛人之駕駛執照資格，而仍容許違規駕駛人駕駛其所有之
    車輛，為其處罰要件。
(二)、查關於本件駕駛人甲○○駕駛ＢＧＷ－八三二號重型機車及
    受舉發經過，業據證人甲○○於本院調查中具結證稱：九十
    六年八月一日，伊騎乘伊兒子乙○○所有之ＢＧＷ－八三二
    號重型機車，在臺北市○○路○段三五八巷，遭警攔停舉發
    有酒醉駕駛、未帶駕照等違規，被舉發時伊並沒有帶駕照在
    身上，伊的駕照已經遺失五年以上，伊自己也不知道駕照被
    註銷；伊和乙○○的母親已經離婚，一個月只有回去忠孝東
    路家中三、四次處理一些事情，當天因為伊朋友來電找伊，
    伊看乙○○的機車鑰匙擺在他房間桌上，伊就自己拿鑰匙去
    騎車，伊是下午五點左右拿車鑰匙去騎車的，當時乙○○在
    上班不在家，伊沒有先問他，也沒有打電話問他；因為伊沒
    有每次回去都騎走乙○○的車，所以乙○○不知道伊把車騎
    出去，伊平時回家也很少把乙○○的車騎出去，乙○○只知
    道伊有汽車駕照，但不知道伊的駕照何時遺失、何時被註銷
    ；伊被舉發後，車子扣在分局，因為伊無法再騎車，員警有
    給伊一張條子，叫伊拿給乙○○，由乙○○隔天去領車等語
    在卷（見本院九十七年一月十八日調查筆錄），證人甲○○
    在具結擔保其供述之真實性、負擔偽證罪之心理處罰狀態下
    證述前情，而甲○○確已與乙○○之母親離婚，戶籍地址在
    臺北市○○街，與乙○○臺北市○○○路之地址並不相同乙
    情，亦有甲○○之國民身分證正反面影本附卷可稽，本件證
    人甲○○證稱其未與受處分人乙○○常居一處，乙○○並不
    知其駕照狀況及於舉發違規當日騎走機車等情，應具有相當
    之可信性。本件並無證據顯示受處分人乙○○明知駕駛人甲
    ○○之駕照業經註銷，亦無證據顯示乙○○知悉甲○○欲駕
    駛其所有之車輛，而在未善盡相當注意查證甲○○駕照資格
    情況下即容許其駕駛，自不得逕對受處分人處以前揭規定之
    處罰。
五、綜上，本件並無積極證據證明受處分人違背應盡之注意義務
    ，而允許駕照註銷之人駕駛其車輛，原處分機關逕依道路交
    通管理處罰條例第二十一條第五項規定，對受處分人處罰，
    尚屬無據。本件受處分人之異議為有理由，應由本院將原處
    分撤銷，諭知受處分人不罰，以資適法。
六、據上論斷，依道路交通案件處理辦法第二十條前段，裁定如
    主文。
中    華    民    國  九十七  年    一    月  三十一  日
                  交通法庭法  官  孫  曉  青
以上正本證明與原本無異
如不服本裁定應於送達後五日內向本院提出抗告狀
                          書記官  郭  錦  賢
中    華    民    國  九十七  年    一    月  三十一  日


司法院資訊處製作；財團法人民間司法改革基金會備份。
